臺灣高等法院臺中分院刑事判決
110年度上易字第403號
上  訴  人  
即  被  告  李宇喆
上列上訴人因詐欺案件，不服臺灣南投地方法院109年度審易字
第400號中華民國110年3月9日第一審判決（起訴案號：臺灣南投
地方檢察署109年度偵字第2996號），提起上訴，本院判決如下
：
    主    文
上訴駁回。
    犯罪事實
一、李宇喆明知個人在金融機構帳戶之存摺、金融卡等帳戶資料
    ，係供自己使用之重要理財工具，關係個人身分、財產之表
    徵，且可預見存摺、金融卡及其密碼資料如交付予他人使用
    ，而未加以闡明正常用途，極易被利用為與財產有關之犯罪
    工具，竟仍不顧他人可能遭受財產上損害之危險，而基於縱
    若其金融機構之帳戶資料被利用作為詐欺取財之用，亦不違
    背其本意之幫助犯意，先將其所申辦之中華郵政股份有限公
    司員林三橋郵局帳號000-00000000000000號帳戶（下稱郵局
    帳戶）之金融卡密碼更改為000000，再於民國109年3月2日
    ，在統一便利商店臺中航發門市，將上開郵局帳戶存摺、金
    融卡寄予真實姓名年籍不詳之詐騙集團成員。俟前開姓名年
    籍不詳之人所屬或輾轉取得本案帳戶存摺及金融卡（含密碼
    ）之成年人所屬詐欺集團成員，遂共同意圖為自己不法之所
    有，基於詐欺取財之犯意聯絡，分別為下列犯行：
  ㈠於同年3月4日16時42分許冒充ABC-MART客服人員去電周○○，
    向周○○訛稱：帳號遭誤設成廠商，為避免扣款，需至自動櫃
    員機操作取消云云，周○○不疑有他，因而陷於錯誤，於同日
    18時2分許轉帳新臺幣（下同）2萬9,989元、同日18時6分許
    轉帳2萬9,989元至上開郵局帳戶。
  ㈡於同年3月4日17時40分許冒充ABC-MART客服人員去電張○○，
    向張○○佯稱：帳號遭設定錯誤，每月將會被扣款，需至自動
    櫃員機操作取消云云，張○○不疑有他，因而陷於錯誤，於同
    日18時27分許轉帳2萬1,985元至上開郵局帳戶。嗣因周○○、
    張○○發覺受騙並報警處理，始悉上情。
二、案經周○○、張○○訴由南投縣政府警察局南投分局報告臺
    灣南投地方檢察署（下稱南投地檢署）檢察官偵查起訴。
    理    由
壹、證據能力部分
一、按被告以外之人（包括證人、鑑定人、告訴人、被害人及共
    同被告等）於審判外之陳述，雖不符刑事訴訟法第159條之1
    至之4等之規定，而經當事人於審判程序同意作為證據，法
    院審酌該言詞陳述或書面陳述作成時之情況，認為適當者，
    亦得為證據；當事人、代理人或辯護人於法院調查證據時，
    知有刑事訴訟法第159條第1項不得為證據之情形，而未於言
    詞辯論終結前聲明異議者，視為有前項之同意，同法第159
    條之5定有明文。立法意旨在於傳聞證據未經當事人之反對
    詰問予以核實，原則上先予排除，惟若當事人已放棄反對詰
    問權，於審判程序中表明同意該等傳聞證據可作為證據，或
    於言詞辯論終結前未聲明異議，則基於尊重當事人對傳聞證
    據之處分權，及證據資料愈豐富，愈有助於真實發見之理念
    ，且強化言詞辯論主義，使訴訟程序得以順暢進行，上開傳
    聞證據亦均具有證據能力。本案所引用被告以外之人之陳述
    ，雖查無符合刑事訴訟法第159條之1至之4之情形，惟經檢
    察官、被告對於本判決以下所引用被告以外之人於審判外所
    為陳述之證據能力，於本院審理時均表示無意見，同意有證
    據能力（見本院卷第83頁），且於法院調查證據時，知有刑
    事訴訟法第159條第1項不得為證據之情形，亦未於言詞辯論
    終結前聲明異議（見本院卷第83頁至第85頁），茲審酌該等
    言詞陳述之情況，並無不宜作為證據之情事，依刑事訴訟法
    第159條之5規定，自均有證據能力，應予敘明。
二、另本院以下所引用之非供述證據，均與本件事實具有自然關
    聯性，且核屬書證、物證性質，又查無事證足認有違背法定
    程式或經偽造、變造所取得等證據排除之情事，復經本院依
    刑事訴訟法第164條、第165條踐行物證、書證之調查程序，
    亦堪認均有證據能力。
貳、認定犯罪事實所憑之證據及理由 
    上開犯罪事實，業據上訴人即被告李宇喆（下稱被告）於原
    審準備程序及原審暨本院審理時均坦承不諱（見臺灣南投地
    方法院【下稱南投地院】109年度審易字第400號卷【下稱原
    審卷】第50頁、第84頁、第93頁；本院卷第86頁），復經證
    人即告訴人周○○、張○○於警詢時證述明確（見警卷第28-29
    、39-41頁），並有上開郵局帳戶客戶基本資料及客戶歷史
    交易清單、LINE對話紀錄、內政部警政署反詐騙諮詢專線紀
    錄表、受理詐騙帳戶通報警示簡便格式表、金融機構聯防機
    制通報單、第一銀行匯款收據、匯款畫面截圖、金融卡正反
    面影本、中華郵政股份有限公司彰化郵局109年7月29日彰營
    字第1091800325號函暨函附交易明細、南投地院電話紀錄表
    、和解契約及匯款證明在卷可參（見投投警偵0000000000卷
    【下稱警卷】第15頁至第16頁、第20頁至第27頁、第30頁至
    第33頁、第36頁至第37頁、第42頁至第46頁；南投地檢署10
    9年度偵字第2996號卷【下稱偵卷】第9頁至第12頁；原審卷
    第57頁、第61頁至第63頁），足認被告前揭自白確與事實相
    符，堪予採信。從而，本件事證已臻明確，被告上開犯行洵
    堪認定，應予依法論科。
參、法律之適用
一、按刑法上之幫助犯，係對於犯罪與正犯有共同之認識，而以
    幫助之意思，對於正犯資以助力，而未參與實施犯罪之行為
    者而言。查被告將本案郵局帳戶之存摺、金融卡交予他人使
    用，容任他人得基於詐欺取財之犯意，向告訴人周○○、張○○
    施以詐術，致其等陷於錯誤，而分別匯款至被告上開郵局帳
    戶，被告雖未參與詐欺取財之行為，然顯係以幫助之意思，
    參與詐欺取財構成要件以外之行為，為幫助犯。是核被告所
    為，係犯刑法第30條第1 項、第339 條第1 項之幫助詐欺取
    財罪，並依刑法第30條第2 項規定，按正犯之刑減輕之。
二、又被告僅提供帳戶存摺、金融卡予他人使用，並無證據足證
    被告對本件詐欺人員是否為3 人以上有所認識或預見，堪認
    被告基於幫助故意所認知之範圍，應僅及於普通詐欺取財犯
    行，併予敘明。另被告以一交付金融機構帳戶之行為，致告
    訴人2 人受騙匯款，為想像競合犯，應依刑法第55條規定，
    論以一幫助詐欺取財罪。
肆、本院之判斷
一、原審判決以被告罪證明確而予以依法論科，適用刑事訴訟法
    第299條第1項前段，刑法第339 條第1 項、第30條第1 項前
    段、第2 項、第55條、第41條第1 項前段，刑法施行法第1 
    條之1 第1 項規定，審酌被告可預見其帳戶存摺、金融卡可
    能為詐欺人員取得，並用之以遂行犯罪，仍提供其帳戶存摺
    、金融卡及變更密碼予他人使用，因而使詐欺人員得遂行詐
    欺目的，致執法人員難以追查詐欺人員身分，危害社會秩序
    程度非輕，實可非議，併考量被告交付金融帳戶資料之數量
    、犯罪情節、告訴人2 人所受之損害數額、被告犯後坦承犯
    行、雖與告訴人張○○達成和解並賠償其損害，但未能與告訴
    人周○○達成和解或調解，及被告於原審審理時自陳目前於大
    學就讀中、在超商大夜班打工等一切情狀，量處如原審判決
    主文所示之刑，並諭知易科罰金之折算標準。另就原審辯護
    人對被告請求緩刑部分，認為被告固然未曾因故意犯罪而受
    有期徒刑以上刑之宣告，然考量其尚未能與告訴人周○○達成
    調解或和解，而未能彌補該告訴人之損害，且已經審酌被告
    坦承犯行等情狀而為量刑，若再予以緩刑之宣告，恐難達警
    惕之效果，乃認不宜對被告宣告緩刑。
二、是否沒收部分認為
　　本案郵局帳戶之存摺、金融卡，已由被告交寄予不詳之人收
    受，未據扣案，且上開郵局帳戶業經通報為警示帳戶，上開
    郵局帳戶之相關資料已無法再供犯罪使用，欠缺刑法上沒收
    之重要性，爰依刑法第38條之2第2項不予宣告沒收；另被告
    雖交付上揭郵局帳戶之存摺、金融卡等資料，而為不法詐欺
    人員供財產犯罪使用，惟卷內並無證據足證被告本案幫助行
    為有獲得任何報酬或利益，且原審辯護人亦於原審準備程序
    時稱：被告本案無任何的不法所得等語（見原審卷第84頁）
    ，故應認被告就本案無犯罪所得，而無沒收規定之適用。
三、經核原審判決就被告之犯行，認事用法均無違誤，量刑暨是
    否沒收之考量，亦稱妥適。被告上訴，主張自己尚年輕，請
    求從輕量刑，然就量刑事項，原審已經詳為審酌各節，包括
    告訴人雖和解1位，但仍有1位未能達成等，並因而未給予緩
    刑，查無量刑失入失出之情事，從而其上訴難認為有理由，
    應予駁回之。
據上論斷，應依刑事訴訟法第368條，判決如主文。
本案經檢察官林孟賢提起公訴，檢察官謝謂誠到庭執行職務。

中　　華　　民　　國　　110 　年　　7 　　月　　29　　日
            刑事第九庭   審判長法　官　紀  文  勝
                               法　官  姚  勳  昌
                               法　官  廖  健  男 
以上正本證明與原本無異。
不得上訴。 
                               書記官  洪  鴻  權 
　　　　　　　　　　　　　　　 
中　　華　　民　　國　　110 　年　　7 　　月　　29　　日